臺灣臺南地方法院民事裁定
111年度消債更字第326號
債  務  人  方鋮喆即方宸熙即方瑋德


代  理  人  張仁懷律師（法律扶助）
債  權  人  中國信託商業銀行股份有限公司


法定代理人  利明献  


債  權  人  和潤企業股份有限公司

法定代理人  劉源森  


上列聲請人依消費者債務清理條例聲請更生事件，本院裁定如下
：
    主  文
債務人方鋮喆自民國111年11月28日下午5時起開始更生程序，並
命司法事務官進行本件更生程序。
    理  由
一、按債務人不能清償債務或有不能清償之虞者，且無擔保或無
    優先權之本金及利息債務總額未逾新臺幣（下同）1,200萬
    元者，於法院裁定開始清算程序或宣告破產前，得向法院聲
    請更生；債務人對於金融機構負債務者，在聲請更生或清算
    前，應向最大債權金融機構請求協商債務清償方案，或向其
    住、居所地之法院或鄉、鎮、市、區調解委員會聲請債務清
    理之調解，消費者債務清理條例（下稱消債條例）第3條、
    第42條第1項、第151條第1項分別定有明文。
二、本件聲請意旨略以：聲請人積欠無擔保或無優先權之債務總
    額約為67萬4,364元，為清理債務，依消債條例第151條規定
    ，於民國111年8月12日向本院聲請與最大債權金融機構中國
    信託商業銀行股份有限公司（下稱中信銀行）為債務調解，
    中信銀行雖提出「分25期、年利率0％、每月為一期、每月償
    還3,000元」之還款方案，惟該方案並未包含聲請人對於和
    潤企業股份有限公司（下稱和潤公司）所負債務，債務無法
    藉由前置調解程序獲得一次解決，致該次調解不成立。又聲
    請人無擔保或無優先權之本金及利息債務總額未逾1,200萬
    元，復未經法院裁定開始清算程序或宣告破產，亦無依消債
    條例或破產法之規定而受刑之宣告。為此，爰依消債條例規
    定聲請准依更生程序清理債務等語。
三、經查：
  ㈠聲請人主張其為一般消費者，5年內未從事小規模營業，現積
    欠無擔保或無優先權之本金及利息債務總額未逾1,200萬元
    ，聲請人已於111年8月間聲請與最大債權金融機構中信銀行
    為債務清理之前置調解，前置調解未成立等情，有聲請人提
    出財團法人金融聯合徵信中心查詢當事人綜合信用報告回覆
    書、債權人清冊及調解不成立證明書等件為憑（見南司消債
    調卷第25至36頁；消債更卷第19、23頁），是聲請人主張其
    所積欠無擔保或無優先權之本金及利息債務總額未逾1,200
    萬元，並曾踐行前置調解程序而調解不成立等事實，應堪認
    定。
　㈡而聲請人現積欠中信銀行7萬3,770元及和潤公司62萬9,425元
    （見消債更卷第61至65、111至123頁），是聲請人債務總額
    應有70萬3,195元（計算式：7萬3,770元＋62萬9,425元＝70萬
    3,195元）。
　㈢聲請人稱從事建地水泥工作，薪資以實際工作天數計算，每
    日薪資為1,500元，每月平均工作20天，是平均每月薪資收
    入約為3萬元，有聲請人提出之薪資袋（見消債更卷第67、8
    7頁）附卷可參。而聲請人109、110年度所得申報均為0元，
    亦有109、110年度綜合所得稅各類所得資料清單（見消債更
    卷第71至73頁）在卷可佐。此外，查無其他證據資料證明聲
    請人尚有其主張以外之所得，是聲請人每月收入應為3萬元
    ，並以此金額作為償債能力之計算基礎。又聲請人名下有中
    信銀行帳戶存款3,500元、仁德郵局存款26元、99年出廠之
    中華廠牌車輛1部，並無任何保單，有全國財產稅總歸戶財
    產查詢清單、郵政存簿儲金簿及中信銀行仁德簡易型分行存
    摺封面及內頁資料、中華民國人壽保險商業同業公會保險業
    通報作業資訊系統資料查詢結果回覆書等（見消債更卷第69
    、77至85、105至109頁）附卷可稽，堪認屬實。
　㈣按債務人必要生活費用，以最近1年衛生福利部或直轄市政府
    所公告當地區每人每月最低生活費1.2倍定之；受扶養者之
    必要生活費用，準用第1項規定計算基準數額，並依債務人
    依法應負擔扶養義務之比例認定之，消債條例第64條之2第1
    項、第2項分別定有明文。最近1年臺南市公告之每人每月最
    低生活費為1萬4,230元，以1.2倍計算應為1萬7,076元，而
    聲請人所陳之每月生活費用為2萬元（計算式：膳食費8,000
    元＋交通費1,000元＋電話費1,399元＋國民年金987元＋健保費2
    ,614元＋房租5,000元＋水電瓦斯1,000元＝2萬元，見消債更卷
    第17至18頁），已逾前揭最低生活費標準，惟聲請人並未提
    出相關費用支出之資料為證，自難認聲請人確有逾前揭最低
    生活費標準之必要，是聲請人個人每月生活必要費用仍以1
    萬7,076元計算。又聲請人單獨育有1名103年生之未成年子
    女，有該名子女之身心障礙證明及戶籍謄本（見南司消債調
    卷第23頁；消債更卷第15頁）在卷可查，應有受扶養之必要
    ，而其生活費標準亦以上開最低生活費標準為限。另該名子
    女每月領有3,772元之身心障礙津貼，有聲請人所提出之郵
    政存簿儲金簿封面及內頁交易明細（消債更卷第95至101頁
    ）在卷為憑，是聲請人每月扶養費用應以1萬3,304元（計算
    式：1萬7,076元－3,772元＝1萬3,304元）為限，而聲請人所
    陳之扶養費用為6,688元（見消債更卷第18頁），未逾此範
    圍，亦屬可採。是聲請人每月必要生活費用應為2萬3,764元
    （計算式：1萬7,076元＋6,688元＝2萬3,764元）。
  ㈤綜上，聲請人每月工作收入3萬元，扣除每月必要生活費用2
    萬3,764元後，僅餘6,236元（計算式：3萬元－2萬3,764元＝6
    ,236元），實不足支付中信銀行所提「每月3,000元」、和
    潤公司所提「每月7,493元」之還款方案（見南司消債調卷
    第73頁；消債更卷第113頁）。縱考量聲請人名下存款以及
    出廠逾11年之久的車輛1部，在利息以及違約金持續計算下
    ，亦顯不足清償所負債務。準此，聲請人確已達不能清償債
    務之程度，自有藉助更生制度調整其與債權人間之權利義務
    關係，重建其經濟生活之必要，故本件聲請人聲請更生，應
    予准許。
四、綜上所述，聲請人僅係一般消費者，積欠之無擔保或無優先
    權之本金及利息債務總額在1,200萬元以下，並曾與最大債
    權金融機構中信銀行為債務清償方案之調解，惟調解不成立
    ，且未經法院裁定開始清算程序或宣告破產，亦無依消債條
    例或破產法之規定而受刑之宣告之情，有本院消債事件查詢
    結果、臺灣高等法院被告前案紀錄表在卷可憑（見消債更卷
    第27至29頁），又查無消債條例第6條第3項、第8條或第46
    條各款所定駁回更生聲請之事由存在，則聲請人聲請更生，
    應予准許。
五、末按，法院開始更生程序之裁定，應載明其年、月、日、時
    ，並即時發生效力；法院裁定開始更生或清算程序後，得命
    司法事務官進行更生或清算程序，必要時得選任律師、會計
    師或其他適當之自然人或法人一人為監督人或管理人，消債
    條例第45條第1項、第16條第1項定有明文。本件既准予更生
    ，爰依前開規定，裁定如主文所示。　　　
中　　華　　民　　國　　111 　年　　11　　月　　28　　日
              消債法庭法  官　廖建瑋　　　　　　　
以上正本係照原本作成。
本裁定不得抗告。
本裁定已於民國111年11月28日下午5時公告。
中　　華　　民　　國　　111 　年　　11　　月　　28　　日
                      書記官　鄭梅君